【裁判字號】    89,交易,30
【裁判日期】    900809
【裁判案由】    業務過失傷害
【裁判全文】
臺灣苗栗地方法院刑事判決                          八十九年度交易字第三號
    公  訴  人  臺灣苗栗地方法院檢察署檢察官
    被      告  丙○○
右列被告因業務過失傷害案件，經檢察官提起公訴（八十九年度偵字第七四號），本
院判決如左：
    主  文
丙○○從事業務之人，因業務上之過失傷害人，致重傷，處有期徒刑貳月，如易科罰
金，以佰元折算壹日。
    事  實
一、丙○○係春泰清潔有限公司之員工，平日從事廢棄物清除之工作，駕駛汽車為其
    附隨業務，於民國八十八年十一月五日十三時四十分許，駕駛車牌號碼ＲＷ–二
    ○九號自用大貨車，沿苗栗縣竹南鎮○○街由南往北方向行駛，行經華興街與公
    義路二六五巷之無號誌三岔路口時，本應注意行近學校出入口、無號誌交叉路口
    時，均應減速慢行，作隨時停車之準備，並應注意車前狀況，隨時採取必要之安
    全措施，而依當時天候晴，路面乾燥、無缺陷，亦無障礙物，竟疏於注意，貿然
    行駛，適有甲○○未戴安全帽騎乖ＴＺＨ–三九七號機車，沿公義路二六五巷由
    東往西欲穿越華興街往民樂街行駛至上開地點時，未注意行經無號誌交叉路口支
    線道車應暫停讓幹線道車先行，貿然前行，而煞車不及，致其所騎機車左側車身
    撞及丙○○所駕車輛之右前車頭，使甲○○人車倒地，ＴＺＨ–二○九號機車彈
    落至距ＲＷ–二○九號自用大貨車左前輪三‧五公尺處，甲○○並受有頭部外傷
    併左耳撕裂傷、胸部挫傷、外傷性椎間盤突出症等傷害，及外傷性嗅覺神經病變
    致嗅覺完全喪失之重傷。丙○○於肇事後犯罪未發覺前，將甲○○送醫急救並承
    認肇事，自首而接受裁判。
二、案經甲○○訴由苗栗縣警察局竹南分局報請臺灣苗栗地方法院檢察署檢察官偵查
    起訴。
    理  由
一、訊據被告丙○○固供承於右揭時地駕車與甲○○所騎機車發生碰撞之事實，惟矢
    口否認其有何過失致重傷犯行，辯稱：其並未超速行駛，且其所駕車輛留有煞車
    之痕跡，足見其已盡注意義務，又依交通部運輸研究所之資料明示，其時速二十
    五公里，撞擊當下已停車，停車位置尚未逾公義路二六五巷口，足見其已注意，
    本件車禍全是甲○○超速行駛左線道未戴安全帽所致，其對本件車禍之發生並無
    過失云云。經查：
  (一)右揭事實，業據告訴人甲○○指訴綦詳，並有道路交通事故調查報告表乙份、事
    故現場及車損照片九幀在卷可稽，而告訴人甲○○確因本件車禍受有頭部外傷併
    左耳撕裂傷、胸部挫傷、外傷性椎間盤突出症等傷害，亦有財團法人為恭紀念醫
    院出具之診斷證明書乙紙在卷可按。告訴人因頭部嚴重外傷、骨折併腦脊髓液鼻
    漏，致嗅覺完全喪失，不可能恢復，已達毀敗嗅能之程度，業據告訴人指訴甚詳
    ，並有財團法人為恭紀念醫院八十九年十二月三十日（八九）為恭醫字第一五二
    三號函一件在卷可參。
  (二)復依道路交通事故調查報告表內所附現場圖及現場照片所示，本件車禍發生後，
    被告所駕駛之ＲＷ–二○九號自用大貨車停於苗栗縣竹南鎮○○街與公義路二六
    五巷交岔路口前之往北方向車道上，其車頭恰停於公義路二六五巷之南側路邊延
    伸線上，未逾公義路二六五巷南側路邊，右前輪距華興街東側路邊延伸線約二‧
    一公尺，右後車輪距華興街路邊二公尺，其車後方在華興街上留有幾與分向限制
    線延伸線重疊之汽車煞車痕一條，長二‧五五公尺，距其後車輪南方七‧○五公
    尺處有跳動路面之設置，甲○○所騎乘機車則倒於被告所駕駛之自用大貨車右前
輪三‧五公尺處，肇事地點在君毅中學附近，又被告所駕駛之自用大貨車右前車
    頭保險桿上並留有甲○○所騎機車之左側車身塑膠片一片，甲○○所騎機車左側
    車身塑膠片有缺損，是被告所駕駛之自用大貨車與告訴人甲○○騎乘之機車碰撞
    處，係在被告所駕駛之自用大貨車之車前保險桿右側及甲○○所騎機車之左側車
    身，撞擊地點則在華興街與公義路二六五巷交岔路口前之南往北車道中中間位置
    上，亦即ＲＷ–二○九號自用大貨車停車處其車頭右前方處甚明。倘本件車禍如
    被告所言，其所駕大貨車於行經華興街與公義路二六五巷交岔路口前已完全停住
    而遭告訴人撞及，則碰撞處應係甲○○所騎機車車頭，而非機車左側車身，況甲
    ○○所騎機車係車頭朝北落在距被告所駕大貨車左前輪三‧五公尺處，肇事現場
    未留有機車刮地痕，顯見甲○○所騎機車與被告所駕大貨車發生碰撞後係彈落至
    地面，倘被告所駕大貨車已完全停止，則衝撞力當不致使甲○○所騎機車彈落至
    被告所駕大貨車前方，該機車應倒於撞擊地點附近，足見本件車禍應係告訴人騎
    乘機車自公義路二六五巷南側鑽出後，被告駕駛大貨車閃避不及，致該大貨車右
    前方撞及機車左側，告訴人所騎機車因而彈落距被告所駕大貨車之左前輪三‧五
    公尺處，可資確定。是被告辯稱於告訴人所騎機車撞上前其已完全停止於交岔路
    口前云云，即與事實不符，顯不足採。
  (三)又被告所駕大貨車右前輪距華興街路邊二‧一公尺，右後輪距華興街路邊二公尺
    ，而被告所駕大貨車與甲○○所騎機車之碰撞處為被告所駕大貨車之車前保險桿
    右側，被告車頭既距華興街路邊有二‧一公尺，則甲○○自公路義二六五巷口鑽
    出穿越華興街時，被告當能看見甲○○所騎機車而採取必要之安全措施，惟被告
    所駕大貨車竟僅稍偏左行駛約○‧一公尺而以車前保險桿右側撞及甲○○所騎機
    車，足見被告未盡注意車前狀況並隨時採取必要安全措施之義務。雖被告一再指
    稱其未超速，其已盡注意義務云云，經查被告左後車輪留有長二‧五五公尺之煞
    車痕，參照「一般公路汽車煞車距、行車速度對照表」，被告於開始煞車時，其
    車速約介於時速二十至二十五公里間，雖未逾當地速限時速三十公里之規定，惟
    被告當時駕駛大貨車行近君毅中學出入口附近及肇事交岔路口時，依規定本應減
    速慢行，作隨時停車之準備，雖被告已有減速，惟其減速尚未能達於隨時停車之
    程度，至其於見甲○○所騎機車時，致無法煞避而肇事，豈能謂其無過失？倘被
    告沿路均能依速限三十公里行駛，並於行駛至學校附近及無號誌交岔路口時亦能
    依規定減速慢行，作隨時停車之準備，則甲○○自公義路二六五巷南側鑽出穿越
    華興街時，被告是否仍與本件相同而無法煞避致肇事，即非可知。
  (四)按汽車駕駛人應注意車前狀況，並隨時採取必要之安全措施，且行經無號誌交岔
    路口或行近學校出、入口時，均應減速慢行，作隨時停車之準備，道路交通安全
    規則第九十四條第三項、第九十三條第一項第四款分別定有明文。查被告丙○○
    係自用大貨車駕駛人，領有駕駛執照，對上開交通規則，理當知之甚稔，並應注
    意及之，且依卷附道路交通事故調查報告表所示，本件肇事時、地之天候晴、路
    況良好，被告並無不能注意之情事，竟疏於注意車前狀況，亦未減速慢行作隨時
    停車之準備，致事故發生，其行為顯有過失。又本件肇事原因經送鑑定結果，臺
    灣省竹苗區車輛行車事故鑑定委員會八十九年七月二十八日竹鑑字第八九○五七
    九號鑑定意見書認：「甲○○駕駛輕機車未戴安全帽且行無號誌交叉（岔）路支
    線車未讓幹道車先行為肇事主因，丙○○駕駛自大貨車行經無號誌路叉（岔）路
    未減速慢行且未意車前狀況為肇事次因」，及臺灣省車輛行車事故覆議鑑定委員
    會八十九年九月二十一日府覆議字第八九一四六一號函示照原鑑定意見，惟修改
    意見「二」文詞為：「丙○○駕駛自大貨車，行經學校前並繪有減速標線之無號
    誌交岔路口未減速反超速行駛，且未注意車前狀況，為肇事次因」，益證被告之
    行為有行經學校及無號誌交岔路口時未減速及注意車前狀況之過失。雖告訴人甲
    ○○騎乘機車未戴安全帽，且於行經無號誌交岔路口支線道車未讓幹線道車先行
    ，即貿然前行，亦與有過失，且為肇事主因，然此僅涉及被告是否得據以減免其
    民事責任，究難執此脫免被告刑事上之過失責任。被告之過失行為與告訴人之受
    傷間，顯有相當因果關係。本件事證明確，被告犯行應堪認定。
二、被告係春泰清潔有限公司之員工，平日從事廢棄物清除之工作，駕駛汽車為其附
    隨業務，業據被告供承在卷，其於駕駛載運廢棄物之大貨車前往崎頂工業區載運
    廢棄物途中肇事，致人成重傷，核其所為，係犯刑法第二百八十四條第二項後段
    之業務過失重傷害罪。又被告於肇事後將告訴人送醫，並向赴現場處理之警員丁
    ○○自首，業據證人丁○○及目擊證人戊○○、乙○○到庭證述屬實，足見其有
    接受裁判之意，符合自首之規定，應依刑法第六十二條前段之規定輕減其刑。爰
    審酌被告之過失情節輕重、告訴人所受嗅能完全喪失之重傷害，肇事後之態度及
    告訴人甲○○亦同有過失，且被告尚未與被害人達成民事和解賠償等一切情狀，
    判處如主文所示之刑，並諭知易科罰金之折算標準。
據上論斷，依刑事訴訟法第二百九十九條第一項前段，刑法第二百八十四條第二項後
段、第四十一條第一項前段、第六十二條前段，罰金罰鍰提高標準條例第一條前段、
第二條，判決如主文。
本案經檢察官黃智勇到庭執行職務。
中    華    民    國    九十      年      八        月        九        日
                                    臺灣苗栗地方法院刑事第二庭
                                        法  官  陳  慧  萍
右正本證明與原本無異。
如不服本判決，應於送達後十日內向本院提出上訴狀(須附繕本)，上訴於台灣高等法
院台中分院。
                                        書記官  陳  建  分
中    華    民    國    九十      年      八        月        九        日
附錄論罪科刑法條
刑法第二百八十四條第二項
    從事業務之人，因業務上之過失傷害人者，處一年以下有期徒刑、拘役或一千元
  以下罰金，致重傷者，處三年以下有期徒刑、拘役或二千元以下罰金。


司法院資訊處製作；財團法人民間司法改革基金會備份。
